【裁判字號】    97,交抗,313
【裁判日期】    970625
【裁判案由】    聲明異議
【裁判全文】
臺灣高等法院臺中分院刑事裁定         97年度交抗字第313號
抗  告  人  交通部公路總局臺中區監理所豐原監理站
法定代理人  乙○○
受處分人    甲○○
上列抗告人因聲明異議案件，不服臺灣臺中地方法院中華民國97
年1月31日第一審裁定（97年度交聲字第209號）提起抗告，本院
裁定如下：
    主    文
抗告駁回。
    理    由
一、抗告意旨略以：依道路交通管理處罰條例第35條第1項第1款
    規定：汽車駕駛人，駕駛汽車經測試檢定酒精濃度超過規定
    標準者，處新臺幣（下同）15,000元以上60,000元以下罰鍰
    及吊扣其駕駛執照 1年。雖道路交通管理處罰條例第68條已
    修正刪除受吊扣駕駛執照處分時，吊扣其持有各級車類之駕
    駛執照之規定，惟汽車駕駛人因違反道路交通管理處罰條例
    第35條規定受吊扣駕駛執照處分，如無當時駕駛車種之駕駛
    執照，仍應吊扣其持有其他車種之駕駛執照，主要係考量其
    違規行為對道路交通秩序之維持及道路交通安全已生較大影
    響，基於一人一照之原則，故吊扣所持有之駕駛執照，以限
    制其繼續駕車行駛道路之權利，係屬駕駛行為之限制，非因
    其駕駛車類不同而有所差異。爰請求撤銷原裁定，維持原處
    分「吊扣職業大貨車駕駛執照12個月」等語。
二、按汽車駕駛人飲用酒類或其他類似物後，其吐氣所含酒精濃
    度超過每公升0.55毫克，不得駕車；駕駛汽車經測試檢定酒
    精濃度超過標準，處汽車駕駛人罰鍰15,000元以上60,000元
    以下，並當場移置保管該汽車及吊扣駕駛執照 1年，道路交
    通安全規則第114條第2款、道路交通管理處罰條例第35條第
    1項第1款分別定有明文。又修正前道路交通管理處罰條例第
    68條規定：「汽車駕駛人，因違反本條例及道路交通安全規
    則之規定，受『吊扣或』吊銷駕駛執照處分時，『吊扣或』
    吊銷其持有各級車類之駕駛執照」，係指違規人持有之各級
    車類駕駛執照均應予吊扣或吊銷，惟上開規定業於94年12月
    14日修正公布，並於95年3月1日施行，修正後道路交通管理
    處罰條例第68條明定：「汽車駕駛人，因違反本條例及道路
    交通安全規則之規定，受吊銷駕駛執照處分時，吊銷其持有
    各級車類之駕駛執照」。查該規定之原提案修正條文為：「
    汽、機車駕駛人，因違反本條例及道路交通安全規則之規定
    ，受『吊扣或吊銷』駕駛執照處分時，『吊扣或吊銷』其違
    法或違規當時所駕駛車輛之駕駛執照」，立法理由略以：「
    原條文將違法或違規駕駛人所持有各級車類之駕駛執照一併
    吊扣或吊銷，失之過酷，影響人民工作及生活甚鉅，爰修正
    之」，是以修法意旨本在限縮原條文之適用範圍。雖最後通
    過之修正條文，僅將道路交通管理處罰條例第68條原有條文
    中之「吊扣或」3 字刪除，然參照上開修法經過，可知新法
    之受「吊銷駕照」處分者，仍維持吊銷其持有各級車類之駕
    駛執照，至於受「吊扣駕照」處分者，則僅「吊扣」其違法
    或違規當時所駕駛車輛之駕駛執照，不再吊扣其持有各級車
    類之駕駛執照，灼然甚明。另道路交通管理處罰條例第35條
    第1項第1款前段既將當場移置保管該汽車及吊扣其駕駛執照
    併列，而不稱「吊扣其各級車類之駕駛執照」，解釋上當係
    指同一等級之汽車駕駛執照而言，不得任意擴張解釋。至道
    路交通主管機關對於汽車駕駛執照之管理，因採取一照原則
    ，固發生駕駛人無較低等級之駕駛執照可供吊扣之情事，然
    此關於駕駛執照管理所衍生之執行困難或法規漏洞，宜由道
    路交通主管機關本於職權妥適處理或另行修法明定，尚不得
    擴張解釋，率爾代以吊扣違規駕駛人所領有較高等級之駕駛
    執照。
三、本件受處分人甲○○於96年10月 2日晚上20時37分許，駕駛
    車牌QP-1571號自用小客貨車，行經台74線中彰南下2.1公里
    處，因「酒後駕車，經呼氣酒測值為1.36MG/L」之違規行為
    ，經臺中縣警察局烏日分局依違反道路交通管理處罰條例第
    35條第1項第 1款規定，以中縣警交字第HC0000000號通知單
    舉發，並經原處分機關於97年1月9日以豐監稽違字第裁63-H
    C0000000號裁決書，裁處吊扣職業大貨車駕駛執照12個月等
    情，有上開舉發違反道路交通管理事件通知單及交通部公路
    總局臺中區監理所豐原監理站違反道路交通管理事件裁決書
    在卷可稽，核其違規行為係發生於96年10月 2日，自有修正
    後之道路交通管理處罰條例第68條規定之適用。又修正後道
    路交通管理處罰條例第68條之規定，既將「吊扣』等字刪除
    ，則依前開說明，駕駛人受吊扣駕駛執照處分時，應不再吊
    扣其持有各級車類之駕駛執照，故原處分機關於作成吊扣駕
    駛執照處分時，應就行為人所應吊扣之駕駛執照種類予以限
    定，始符合依法行政原則。查受處分人為本件違規時係駕駛
    自用一般小客貨車，有上開舉發通知單附卷可憑，揆諸前開
    說明，原處分機關於作成吊扣駕駛執照處分時，僅得限制受
    處分人駕駛普通小型車之權利，亦即吊扣其普通小型車之駕
    駛執照，原處分機關未審酌及此，逕為裁罰吊扣受處分人職
    業大貨車之駕駛執照，即難認為允當。原審法院因而認受處
    分人之異議為有理由，裁定撤銷關於「吊扣職業大貨車駕駛
    執照12個月」部分之處分，並就撤銷部分改諭知如原裁定主
    文第 2項所示之處罰，且敘明四合一駕照如何「吊扣」其中
    一部分，當屬執行方式之問題，不能因執行稍有困難，即置
    立法修正通過之條文不予遵守適用，核其認事用法均無不合
    。抗告意旨未究明前揭修法之目的，逕以道路交通管理處罰
    條例第35條第1項第1款之形式規定，認應剝奪受處分人之汽
    車駕駛用路權，即吊扣受處分人之職業大貨車駕駛執照，指
    摘原審裁定不當，為無理由，應予駁回。
四、依道路交通事件處理辦法第 26條、刑事訴訟法第412條，裁
    定如主文。
中    華    民    國    97    年    6     月    25    日
            刑事第六庭    審判長法  官  李  文  雄
                                法  官  林  靜  芬
                                法  官  張  恩  賜
上列正本證明與原本無異。
不得再抗告。
                                書記官  陳  如  慧
中    華    民    國    97    年    6     月    25    日


司法院資訊處製作；財團法人民間司法改革基金會備份。
